臺灣橋頭地方法院民事裁定
108年度消債更字第74號
聲請人即債  陳裝糧即陳安勇
務人                
0000000000000000

代  理  人  陳欣怡  法扶律師
上列當事人因消費者債務清理事件聲請更生，本院裁定如下：
    主  文
聲請人陳裝糧即陳安勇自民國一百零八年十一月二十一日下午四
時起開始更生程序。
命司法事務官進行本件更生程序。
    理  由
一、聲請意旨略以：聲請人即債務人陳裝糧即陳安勇前向金融機
    構辦理消費借貸、信用卡契約等，致積欠無擔保債務計新臺
    幣（下同）2,162,540元，因無法清償債務，乃於民國108年
    3月間向最大債權金融機構玉山商業銀行股份有限公司（下
    稱玉山銀行）申請前置協商，惟因無法負擔債權人所提還款
    條件，而於108年3月29日前置協商不成立，因聲請人有不能
    清償債務或有不能清償之虞，復未經法院裁定開始清算程序
    或宣告破產，爰依法聲請准予裁定更生等語。
二、按「債務人不能清償債務或有不能清償之虞者，得依本條例
    所定更生或清算程序，清理其債務。」消費者債務清理條例
    第3條（下稱消債條例）定有明文。衡以消費者與金融機構
    間債之關係之發生，係依契約自由原則及相互間之信賴為基
    礎，此為社會經濟活動得以維繫及發展之重要支柱，債務人
    經濟窘迫，固不應任其自生自滅，債權人一方之利益，仍不
    能因之摒棄不顧。是債務人於協商程序中，自應本於個人實
    際財產及收支狀況，依最大誠信原則，商討解決方案。如終
    究不能成立協商，於聲請更生或清算時，法院審酌上開條文
    所謂「不能清償或有不能清償之虞」，自宜綜衡債務人全部
    收支、信用及財產狀況，評估是否因負擔債務，而不能維持
    最基本之生活條件；所陳報之各項花費，是否確屬必要性之
    支出；如曾有協商方案，其條件是否已無法兼顧個人生活之
    基本需求等情，為其判斷之準據。
三、經查：
  ㈠聲請人前向各金融機構辦理消費貸款、信用卡契約等致現至
    少積欠無擔保債務2,162,540元（含資產管理公司債務704,5
    05元），前即因無法清償債務，而於108年3月間向最大債權
    金融機構玉山銀行申請前置協商，惟因無法負擔任何還款條
    件，而於108年3月29日前置協商不成立等情，有債權人清冊
    、財團法人金融聯合徵信中心前置協商專用債權人清冊、信
    用報告、前置協商不成立通知書等在卷可稽（見本院卷第6
    至11頁、第22頁），堪信為真實。
  ㈡聲請人現任職於瀚泰汽車百貨，擔任送貨員，自陳每月薪資2
    3,000元，而依108年1月至5月之薪資袋所示，此期間之薪資
    總額為116,200元，核每月平均薪資23,240元，且現勞保投
    保於工會，106、107年度皆未有申報所得，名下僅有無殘值
    車輛等情，有財產及收入狀況說明書、綜合所得稅各類所得
    資料清單暨國稅局財產歸屬資料清單、勞工保險被保險人投
    保資料表、在職證明書、薪資袋等件附卷可稽（見本院卷第
    5頁、第14至21頁、第32至33頁）。則查無聲請人有其他收
    入來源，佐以聲請人已提出薪資袋，則聲請人主張收入來源
    ，應全非虛罔，是以其薪資袋所示每月平均薪資23,240元作
    為核算其現在償債能力之基礎，應能反映真實收入狀況。
  ㈢至支出部分，聲請人固主張需扶養母親，然按直系血親相互
    間，互負扶養之義務，民法第1114條第1款定有明文。查聲
    請人母親陳○○，每月領取配偶之退役俸22,365元等情，有戶
    籍謄本、領取退役俸之存摺內頁等附卷可證（見本院卷第13
    頁、第37至39頁），則聲請人母親尚能維持生活，而未有受
    聲請人扶養之必要，聲請人主張需扶養母親，應非可採。至
    聲請人個人日常生活必要費用部分，審酌聲請人負債之現況
    ，基於社會經濟活動之互賴及誠信，該日常生活所需費用，
    自應節制開支，不得有超越一般人最低生活標準之享受，否
    則反失衡平，本院依消債條例第64條之2，參酌衛福部社會
    司所公告歷年最低生活費標準，108年度高雄市最低生活費
    標準13,099元之1.2倍為15,719元，則聲請人每月最低生活
    費除有特殊情形並有證據證明者外，自宜以此為度，始得認
    係必要支出。而聲請人稱每月個人必要生活費為13,735元，
    尚低於上開標準15,719元，應認可採。
  ㈣綜上所述，以聲請人現每月之收入23,240元為其償債能力基
    準，扣除其每月個人必要生活費用13,735元後僅餘9,505元
    ，而聲請人目前負債總額1,092,354元，以上開餘額按月攤
    還結果，約19年期間始能清償完畢，堪認聲請人確有不能清
    償債務或有不能清償之虞之情事。從而，聲請人主張已不能
    清償債務，聲請本院准予更生，依所舉事證及本院調查結果
    ，即無不合。
四、末按「法院開始更生程序之裁定，應載明其年、月、日、時
    ，並即時發生效力。」、「法院裁定開始更生或清算程序後
    ，得命司法事務官進行更生或清算程序，必要時得選任律師
    、會計師或其他適當之自然人或法人一人為監督人或管理人
    。」消費者債務清理條例第45條第1 項、第16條第1 項分別
    定有明文。本件聲請人其目前收入及財產狀況，不能履行債
    務，依聲請人其目前收入及財產狀況，未償之債務亦屬不能
    清償，有如上述。此外，復查無聲請人有消費者債務清理條
    例第46條各款所定駁回更生聲請等事由，從而，聲請人聲請
    更生，洵屬有據，應予准許，爰命司法事務官進行本件更生
    程序。
五、依消費者債務清理條例第11條第1 項、第45條第1 項、第16
    條第1 項，裁定如主文。
中　　華　　民　　國　 108　　年　　11　　月　　21　　日
              　　民事庭　法　官　李姝蒓
以上正本係照原本作成。
本裁定已於108年11月21日下午4時公告。
本裁定不得抗告。
中　　華　　民　　國　 108　　年　　11　　月　　21　　日
  　                      書記官　郭南宏